臺灣高等法院臺中分院刑事判決　　　　　　　　　九十二年度上訴字第二一五七號
　　　上　訴　 人　臺灣彰化地方法院檢察署檢察官
　　　上　訴　 人
　　　即　被　 告　壬○○
　　　選任辯護人　張慶宗
　　　上　訴　人
　　　即　被　告　庚○○
　　　指定辯護人　本院公設辯護人　子○○
右上訴人等因被告等違反貪污治罪條例等案件，不服臺灣彰化地方法院九十一年度訴
字第一二一三號中華民國九十二年九月五日第一審判決（臺灣彰化地方法院檢察署八
十九年度偵字第三一一七號、九十年度偵字第二九一○號、第六一四四號，移
九十一年度偵字第一八四三號），提起上訴，本院判決如左：
    主  文
原判決關於壬○○部分撤銷。
壬○○依據法令從事公務之人員，連續對於非主管或監督之事務，明知違背法令，利
用身分圖利自己或其他私人不法利益，因而獲得利益，處有期徒刑柒年。所得新台幣
貳拾萬壹仟元，應予追繳，如全部或一部無法追繳時，以其財產抵償之。被訴依據
法令從事公務之人員，竊取公有器材部分，無罪。
其他上訴駁回。
    事  實
一、壬○○係臺灣電力股份有限公司彰化區營業處（以下簡稱臺電公司彰化營業處）
    檢修股員工，負責校驗電表、變壓器裝修、電表箱維護工程及防護等工作，為依
    據法令從事於公務之人員，因與辛○○、癸○○夫妻本係居住於彰化縣花壇鄉之
    鄰居，辛○○、癸○○夫妻二人於民國（下同）八十五年間搬往彰化縣彰化市○○路一二九巷十三號居住，因該住處之電燈常燒壞，知壬○○是臺電公司彰化營
    業處之員工，乃於八十六年年中某日告知壬○○，壬○○獲知後，明知係臺電公
    司彰化營業處員工之身分，竟基於就非其主管或監督之電表改裝業務圖利他人、
    竊電、妨害職務上掌管之文書物品之概括犯意，意圖為辛○○夫婦改裝電表竊電
    ，以減省電費之不法利益，向不知情之辛○○夫婦稱：可代為改善用電功能，擅
    自將上址由癸○○向台電公司租用之電號00－0000－00－0號、表號0
    0000000電表上，用以證明為臺電公司彰化營業處所加封，而具文書性質
    之電表外箱封印鎖與電表白鐵扣環封印鎖Ｅ0000000號撬開，電表玻璃罩
    封印鉛塊銅線拆斷、鋁插拆斷，擅自改動電表，在電表電壓線圈出線頭串接電子
    零件，致使用用電器具時，電錶圓盤轉慢，計量失效不準之方式竊電使用，而使
    辛○○夫妻竊得臺電公司彰化營業處以現場用電設備容量５ＫＷ乘以每日八小時
    再乘以每月三十天再乘以每年十二月，推算度數為一四四○○度，再以一四四○○度減去一年來已繳費度數二五八五度等於一一八一五度，再以住宅用電每度平
    均單價二點四八元乘以追償電費平均單價一點六倍乘一一八一五度等於四萬六千
    八百八十二元之利益（罰款再加計營業稅乘以一點０五等於四萬九千二百二十六
    元）。嗣於九十年五月十六日為臺電公司彰化營業處處稽查員林榮輝等人至上址
    查獲，並於現場拍照後取回瓦時計、封印鎖等物，再追償上開電費繳訖。
二、壬○○賡續前開犯意，於八十六年底某日其仍係臺電公司彰化營業處檢修股員工
    ，負責校驗電表、變壓器裝修、電表箱維護工程及防護等工作，為依據法令從事
    於公務之人員，利用其係臺電公司彰化營業處員工之身分，對位於彰化縣彰化市
    ○○街四一巷七九之三號宏光電著塗裝有限公司（下稱宏光公司）負責人己○○
    表示：可幫其施作並非其主管或監督事務之省電工程。經不知情之己○○同意施
    作省電工程後，乃與有竊電、妨害職務上掌管之文書物品犯意聯絡之庚○○共同
    以施作省電工程名義，擅自將宏光公司位於彰化縣彰化市○○街四一巷七九之三
    號，由呂川成向台電公司租用電號0000000000號、表號000000
    00號、00000000號電表上，用以證明為台電公司所加封，而具文書性
    質之電表外箱封印Ｅ0000000號、中層板封印鎖Ｅ0000000號、Ｅ
    0000000號及瓦時計端子蓋封印鎖Ｅ0000000號撬開，瓦時計玻璃
    罩印鉛塊銅線拆斷，擅自改動電錶內部構件、磨損齒輪等方式，再封回，致使用
    用電器具時電表計量失效不準之方式竊電，而使宏光公司因此竊得電費一百零八
    萬二千九百十九元之不法利益，而庚○○與壬○○則藉此向宏光公司收取二十三
    萬一千元之施作電表改裝工程費用，壬○○圖利此金額之利益。嗣於八十九年九
    月五日為台電公司彰化區營業處稽查員謝景煌等人至上址查獲，並於現場拍照後
    取回瓦時計、封印鎖等物，再追償上開電費繳訖。
三、案經法務部調查局彰化縣調查站（以下簡稱彰化縣調查站 ）移送及臺電公司彰化
    區營業處函送臺灣彰化地方法院檢察署檢察官偵查起訴及移送併辦。
    理  由
壹、有罪部分：
一、訊據上訴人即被告（以下簡稱被告）壬○○固坦承伊係臺電公司彰化營業處檢修
    股員工，負責校驗電表、變壓器裝修、電表箱維護工程及防護等工作，為依據法
    令從事於公務之人員之事實，惟矢口否認有犯罪事實一之犯行，辯稱：因伊投資
    癸○○的霈辰公司，之後因公司財務問題，與辛○○發生爭執，他們才誣陷伊，
    否則沒有利益，伊焉會幫他們改電表，而伊交給辛○○的支票是他向伊借的云云
    。然查：
（一）證人辛○○於九十年九月十二日在彰化縣調查站調查時證稱：伊所有彰化縣彰
      化市○○路一二九巷十三號房屋，電號00－0000－00號電錶曾在四年
      前由台電公司彰化營業處人員壬○○幫伊改裝，他是伊舊居的鄰居，他告訴伊
      可以幫伊改善用電功能，過不久他就來幫伊將電錶加以改裝，改裝時伊並不知
      道會造成竊電，因為他只說是改善電錶功能，所以伊就答應讓他改裝電錶；因
      伊設在花壇鄉之五金表面處理廠之申請送電及相關電力工程均由壬○○承包，
      且費用高於一般收費，所以他在改裝電錶時並沒有向伊收費；伊房屋遭台電公
      司查獲竊電後，伊太太癸○○有去質問壬○○，為何是改善用電功能會變成竊
      電，他告訴伊太太，並要伊太太留下住家住址，他會找人來跟伊談，後來他託
      伊朋友謝永昌向伊說項，叫伊不要舉發壬○○，並將罰款全額四萬九千二百二
      十六元以彰化市第一信用合作社，其妻林紅玉帳戶支票付給伊等語（參臺灣彰
      化地方法院檢察署九十年度偵字第六一四四號卷附之九十年九月十二日調查筆
      錄）。另於偵查中證稱：伊被查到竊電感到莫明其妙，因伊並沒有改裝電錶，
      伊的住處燈管常壞掉，而以前的鄰居壬○○說可能幫伊改善用電功能，可以把
      這個問題解決；伊不知道壬○○是何時去改電錶，應該是四年前的事，被查到
      後伊有叫太太給壬○○，也有到壬○○家裡去找他，要他幫忙處理罰款部分，
      因為當時他並沒有說是要竊電，所以要他支付罰款，他有叫伊朋友謝永昌拿罰
      款支票來給伊叫伊不要再追究等語（參臺灣彰化地方法院檢察署九十年度偵字
      第六一四四號卷九十一年二月二十五日偵查筆錄）。再於原審證稱：壬○○是
      伊以前舊屋的鄰居，電錶有沒有改伊不知道，當初是委託壬○○辦理電錶獨立
      ，之後因為燈管經常壞掉，他說有辦法處理好，可以穩定電壓，就讓他處理；
      被抓竊電後壬○○有賠伊四萬九千二百二十六元，這個金額是竊電被罰的金額
      ，不是被告所說是向他借的金額，因為當時伊在銀行的存款相當高，且金額那
      麼少，不可能向他借錢，伊做生意從不向朋友借錢的等語（詳見原審九十一年
      十二月二十四日訊問筆錄）、且於本院行交互詰問時再證稱：「（辯謢人問：
      彰化縣彰化市○○路一二九巷十三號是否集合住宅？總共多少戶？電錶是否集
      中裝置在公寓大廈內之特定處所？）辛○○答：這是我們自己的透天厝。我們
      是屬於店舖及住宅混合的方式。大概一百三十多戶。電表都集中在地下室。（
      辯謢人問：依電表所裝置處所，如無特定人或住戶引導，是否知道電表裝置在
      哪裡？）辛○○答：一般人不知道在哪裡。因有管制，除了台電公司工作人員
      ，一般人可能無法進入。（辯謢人問：你有無攜帶任何人去加裝省電裝置？）
      辛○○答：沒有。確定沒有帶人。（辯謢人問：為何你家的電錶被查出有裝置
      省電裝置？）辛○○答：當時我家的電燈常常燒壞，我以前與壬○○住同一社
      區，他告訴我要幫我改善，讓我家的電燈比較穩定。結果後來被查出我家電錶
      有竊電的情形。我也搞不清楚。（辯謢人問：你有無親眼看到壬○○幫你裝置
      ？）辛○○答：我沒有親眼看到，但他用好後就跟我講他已經處理好了。（辯
      謢人問：你有無因此事付錢給壬○○？）辛○○答：沒有。（辯謢人問：證人
      辛○○於九十年九月十二日在調查站供稱：壬○○幫忙改電表並未收費，但壬○○承攬花壇鄉五金表面處理工廠申請送電相關工程時，收費高於一般費用，
      改裝電表時才收費等語，是否意旨被告壬○○承攬該工程時故意高估工程費，
      以作為改裝電表工程費用之替補？究竟被告壬○○承攬花壇鄉五金表面工廠申
      請送電相關工程之內容為何？如何判斷有高估？是否與被告壬○○談妥以此作
      為改裝電表工程費用之替補？）辛○○答：我沒有上過調查站，怎麼會有調查
      站的紀錄。後來這件事發生後，我就請壬○○要幫我處理罰金，要幫我繳清。
      （辯謢人問：請鈞院提示九十偵字第六一四四號證人筆錄內容，所述是否實在
      ？）辛○○答：我沒有去過調查站，這是偵查中的筆錄。（辯謢人問：壬○○
      有無承攬花壇鄉五金表面處理工廠申請送電相關工程？）辛○○答：有。全部
      都是他承攬。（辯謢人問：壬○○是以個人名義還是公司名義承攬？）辛○○
      答：他自己的名義。（辯謢人問：送電工程的內容是什麼？）辛○○答：包括
      送電及配備。（辯謢人問：你有無給付工程款給壬○○？）辛○○答：有，我
      還要再查。（辯謢人問：你對於送電工程的估價是有高估？）辛○○答：當時
      做的時候，一開始並沒有估價，後來就有一直追加。這種東西本來就沒有辦法
      確定，而且也不是新房子很難估計。（辯謢人問：你為何在偵查中證述壬○○
      有故意高估工程金額？即以差額來做省電工程的代價？）辛○○答：依照偵查
      筆錄並沒有這段內容。我覺得只是單純電錶的問題而已。（法官問：台電公司
      有無通知所竊得電費之金額？四萬九千二百二十六元是否罰款金額？是否要求
      被告壬○○應對此做出賠償？）辛○○答：有。也有繳罰金。我先繳罰金後，
      事後被告壬○○拜託一個朋友叫「謝永昌」的人拿支票給我。是開他太太的名
      字。（辯謢人問：這是你自己要求壬○○要賠償？）辛○○答：是」等語（詳
      見本院審理卷第一宗第一二○頁至第一二四頁），證人辛○○就其前後所為之
      證述內容大致相符，其證述應屬非虛。
（二）證人癸○○於偵查中證稱：壬○○是伊以前舊居的鄰居，因新居經常燈管燒壞
      ，就問他如何處理，他說可以幫伊改善用電功能，就由他更改電錶；被查獲竊
      電後伊有到壬○○家裡找他，他說電妳在省而要他繳錢，沒有這種事，伊後來
      又到台灣銀行旁他太太店裡找他，他說要找調查局的人跟伊講，後來壬○○才
      問伊被罰多少錢，他才開一張他太太名義的支票託謝永昌拿給伊，金額四萬九
      千二百二十六元等語（詳見臺灣彰化地方法院檢察署九十年度偵字第六一四四
      號卷九十一年六月十日偵查筆錄）。另於原審調查時證稱：壬○○以前與伊是
      鄰居，當時是燈泡常燒壞，因他在電力公司上班，伊才問他如何處理較妥當，
      問他能否改善功能，他說可以，電錶是放在伊家地下室，是伊先生辛○○告訴
      壬○○的；被告確實有到伊家去，至於有沒有換要問伊先生才清楚等語（詳見
      原審九十一年十二月六日訊問筆錄）、且於本院調查行交互詰問時證稱：「（
      辯護人問：民族路一二九巷十三號集合住宅的電表是裝置在何處？）癸○○答
：在地下室。（辯護人問：要去裝置電錶處所，是否有管制？）癸○○答：我
      沒有去過。（辯護人問：一般人沒有帶進去，是否可以到達裝置處所？）癸○○答：應該沒有辦法。（辯護人問：應該沒有辦法還是絕對沒有辦法？）癸○○答：我從來沒有去過。如果要去地下室是可以，但要去那裡如果有上鎖就沒
      有辦法進去。（辯護人問：是否有帶壬○○到裝置處所？）癸○○答：我沒有
      ，但我先生我不知道有沒有。」等語（詳見本院審理卷第一宗第一二五頁至第
      一二六頁）。亦就被告壬○○確有與辛○○達成欲裝設省電裝置之情事，且有
      收取壬○○轉交之金額四萬九千二百二十六元之罰款。
（三）證人謝永昌於偵查中雖證稱：壬○○並未要伊轉告癸○○事情不要再追究，然
      另證稱：伊確有代壬○○拿一張四萬多元之支票給癸○○等語（見臺灣彰化地
      方法院檢察署九十年度偵字第六一四四號卷九十一年六月十日訊問筆錄）。是
      如係證人辛○○向被告壬○○借錢，則被告壬○○自將該支票交給證人辛○○
      即可，何須證人謝永昌代為轉交，故該支票應係證人辛○○所言為賠償遭查獲
      竊電之罰款無訛。況金額四萬九千二百二十六元，恰與罰款相符，更足證癸○○所證述為真
（四）證人辛○○於九十年六月二十日尚有存款八十八萬五千五百五十元，至九十年
      七月五日時亦有一百二十萬一千六百八十元，有其提出之彰化市第六信用合作
      社活期儲著存款存摺影本附卷可按，而本件被查到竊電之時係九十年五月十六
      日，是其證述，上開期間不可能向被告壬○○借款四萬餘元，應無置疑。
（五）被告壬○○確有簽發其妻名義為發票人、付款人為彰化市第一信用合作社、發
      票日期為九十年六月二十日、票號ＰＡ0000000號、面額四萬九千二百
      二十六元之支票一紙交給證人辛○○，有證人辛○○提出之上開支票明細傳真
      及彰化市第一信用合社九十一年六月四日彰一信合字第三八九號函送之支票影
      本在卷可按（附於臺灣彰化地方法院檢察署九十年度偵字第六一四四號卷內）
      。其簽發支票之金額與罰款金額相同，有追償電費計算單、用電實地調查表等
      附於前開偵查卷可稽，如係被告壬○○所辯是證人向其借票，則所借金額，按
      諸一般常情，應是整數，何以會有零頭之金額，且洽與竊電之罰款金額相符。
（六）雖證人甲○○於本院調查行交互詰問時證稱：「（辯護人問：是否曾於八十五
年間承攬彰化縣花壇鄉文德村宏宅巷九之一號五金表面處理工廠之水電工程？
      定作人係何人？）甲○○答：有。叫柯董。（辯護人問：是否叫辛○○？）甲○○答：是。（辯護人問：工程款多少？）甲○○答：六、七十萬元。（辯護
      人問：是否陸續請款？）甲○○答：對。（辯護人問：價額是合理或是有無高
      估？）甲○○答：是合理的價格做的。他也有驗收。（辯護人問：何人介紹？
      ）甲○○答：壬○○。（在場的被告）（辯護人問：總共作多久？）甲○○答
      ：大概三、四個月，如包括追加部分前後大概要半年。（辯護人問：請提示現
      金支出傳票，何以係由丑○○簽收？（提示並告以要旨））甲○○答：是，因
      他當時是現場的廠長。（辯護人問：簽收的目的？）甲○○答：是先驗收後，
      再向柯董請款。（辯護人問：這筆錢有無領到？）甲○○答：有。（辯護人問
      ：水電工程施作與壬○○有無關係？）甲○○答：沒有，他只是介紹人而已。
      （辯護人問：被告有無抽傭金？）甲○○答：沒有。他只是霈辰公司的股東。
      （辯護人問：為何傳票上左上角有寫霈辰？）甲○○答：這我不曉得。但我做
      的時候，名字就已經叫霈辰。（辯護人問：霈辰是否就是五金表面處理工廠？
      ）甲○○答：我只知道是叫霈辰公司。（辯護人問：你施作的水電工程與壬○○有無關係？）甲○○答：沒有，他只是介紹我與辛○○認識。（辯護人問：
      水電工程施作時，是否另外要申請送電工程？）甲○○答：要。（辯護人問：
      何時申請送電工程？）甲○○答：一邊施作，一邊申請。（辯護人問：何人施
      作送電工程？）甲○○答：也是我做的，但是由『大欣水電行』申請的。（辯
      護人問：為何由大欣水電行申請？）甲○○答：因為他有向台電公司申請可以
      申請登記。我沒有申請。（辯護人問：大欣水電行老闆？）甲○○答：只知道
      姓「古」。（辯護人問：大欣水電行與壬○○有無關係？）甲○○答：沒有。
      」等語（詳見本院審理卷第一宗第一七九頁至第一八三頁）、而證人丑○○亦
      於本院調查行交互詰問時證稱：「（辯謢人問：是否參與花壇鄉五金表面處理
      工廠水電工程或送電工程？）丑○○答：沒有。（辯謢人問：為何八十五年十
      月十七日霈辰現金支出傳票（三十五萬元）何以由你簽收？）丑○○答：因我
      是霈辰的股東，當時是辛○○拿來給我簽的。（辯謢人問：工程施作中，你是
    否在現場？）丑○○答：有。我是負責現場的機械。（辯謢人問：水電工程施
      作中，壬○○有無到現場？）丑○○答：他也是股東，偶而會來看一下。（辯
      謢人問：是否知道本件工程是由壬○○介紹甲○○施作？）丑○○答：不是。
      當時是辛○○叫甲○○來做的。（辯謢人問：霈辰幾個股東？）丑○○答：六
      個。我、壬○○、辛○○、蔡文良、謝先生、羅先生。（辯謢人問：是否曾目
      睹辛○○在被告壬○○花壇鄉住處借款四萬九千二百二十六元？）丑○○答：
      當時我是在被告家中泡茶，後來是辛○○的太太有過來。詳細情形我不清楚，
      金額也是不太清楚。（辯謢人問：辛○○的太太當時如何表示？）丑○○答：
      是說要借錢。（辯謢人問：有無到他家的其他地方講話？）丑○○答：沒有，
      只有在客廳。（辯謢人問：辛○○的太太到時，有無其他人在場？）丑○○答
      ：除了我以外，還有一個壬○○的朋友，是作塑膠生意的。是姓「李」的。（
      檢察官問：你所說的時間為何？）丑○○答：很久了。大概幾年前的事。（檢
      察官問：為何你還記得這件事？）丑○○答：因當時我是股東。而且我記得我
      有去他家泡茶，只記得辛○○的太太。要向壬○○借款，其他細節我不清楚。
      （檢察官問：借款金額？）丑○○答：金額我不知道。（檢察官問：何原因借
      錢？）丑○○答：我不知道。（檢察官問：為何時間、金額你都不記得，何以
      只記得誰向誰借錢？）丑○○答：當時我坐在那裡泡茶，只知道辛○○他太太
      要借錢而已。金額我不知道。（檢察官問：辛○○當時經濟情形？）丑○○答
      ：有聽說他的房屋要賣。（檢察官問：有無在外欠款？）丑○○答：我不知道
      。（檢察官問：借款的時間，是否還是霈辰的股東？）丑○○答：已經不是。
      借錢前一年就不是股東。（檢察官問：何原因拆夥？）丑○○答：因經營不善
      。當時辛○○有虛報費用。」等語（詳見本院審理卷第一宗第一八八頁）。另
      證人戊○○亦於本院調查行交互詰問時證稱：「（辯護人問：你是否有看到辛○○或其太太到被告花壇住處借款？）戊○○答：有。（辯護人問：你有無在
      場？）戊○○答：有。（辯護人問：是看到何人？）戊○○答：是辛○○的太
      太。（辯護人問：當時有何人在場？）戊○○答：我、被告、阿安、阿展正在
      泡茶，泡到一半，辛○○的太太就進來按門鈴。他一進來就說生意不好，房子
      也賣不出去，要向壬○○借錢。（辯護人問：借多少？）戊○○答：不知道，
      大概有幾萬元。（辯護人問：這件事是何時的事情？）戊○○答：從現在算起
      大概兩、三年前左右的事。詳細時間我不記得。（辯護人問：壬○○是否當場
      交錢給辛○○太太或其他方式？）戊○○答：我沒有看到亦不知道如何拿錢給
      她。（辯護人問：辛○○你是否認識？）戊○○答：認識。他是作五金的。（
      辯護人問：你與辛○○有無業務往來？）戊○○答：沒有，只是認識。（辯護
      人問：當天是什麼時候？）戊○○答：大概下午三、四點左右。（辯護人問：
      被告與辛○○談了多久？）戊○○答：我有聽到辛○○太太說不然把票借給我
      。大概有一、二十分鐘至半小時時間。」等語（詳見本院審理卷第二三六頁至
      第二三八頁）。證人乙○○亦於本院行交互詰問時證稱：「（辯謢人問：是否
      為大欣水電行的老闆？）乙○○答：是。（辯謢人問：大欣水電行於八十五年
      間是否有承攬五金表面處理工廠的送電工程？）乙○○答：時間太久忘了。（
      辯謢人問：大欣水電行營業項目，有無包括申請送電？）乙○○答：有。申請
      用電及裝設用電設備都有。（檢察官問：是否認識在場被告壬○○？）乙○○
      答：認識，他是電力公司的員工。因我們是同一個電力公司的員工但不同單位
      ，知道他人，但不熟。（檢察官問：被告是否有在外面兼作他業？）乙○○答
      ：要問他本人。（檢察官問：被告是否曾經拜託你做何事？）乙○○答：有，
      就是拜託我申請用電。（檢察官問：有幾次？）乙○○答：不記得。反正他有
      講他的朋友親戚有需要用電什麼的，就請我幫忙申請。（檢察官問：你與被告
      何關係？）乙○○答：朋友，是他拜託我申請，作沒有。只有幫他申請。（檢
      察官問：是否由被告施工？）乙○○答：我不知道，他只有叫我申請，因我有
      執照可以申請。」等語（詳見本院審理卷第二宗第五十八頁至第六十頁），惟
      查、本件被告為辛○○、癸○○夫妻改裝電表竊電之地點為彰化縣彰化市○○路一二九巷十三號，並非彰化縣花壇鄉文德村宏宅巷九之一號五金表面處理
      工廠之水電工程，且辛○○更明指稱：因伊設在花壇鄉之五金表面處理廠之申
      請送電及相關電力工程均由壬○○承包，且費用高於一般收費，所以他在改裝
      電錶時並沒有向伊收費等語，是證人甲○○、乙○○等人證稱確有參與彰化縣
      花壇鄉文德村宏宅巷九之一號五金表面處理工廠之水電工程，惟並無從以上開
      乙○○僅證稱確有申請，並不知被告壬○○有否施工以及證人甲○○及丑○○
      僅針對彰化縣花壇鄉文德村宏宅巷九之一號五金表面處理工廠部分為證述，並
      未能證明被告未於彰化縣彰化市○○路一二九巷十三號施工。並無從以證人乙○○、甲○○及丑○○之上開證述否定被告壬○○未為彰化縣彰化市○○路一
      二九巷十三號住宅部分之改裝竊電之犯行。、另證人戊○○、丑○○對於所
      謂交付之金額，均證稱不清楚，亦無從以證人丑○○及戊○○上開證詞為有利
      於被告壬○○之認定。
（七）辯護意旨認加裝電容器是否構成竊電？認有查明之必要，且本件四九二二六元
      ，是如何計算，亦有查明之必要，惟經本院函請臺電公司彰化營業處詢問上開
      辯護意旨所指各項，經臺電公司彰化營業處於九十三年一月六日以Ｄ彰化字第
      ０九二一二００二八四一號函覆本院謂：「‧‧‧依章加裝電容器改善功率，
      可減少電費支出；惟擅自加裝電容器改變接線，則使電表計度不準，而構成竊
      電行為，又本件追償電費之計算方式係以算之方式以現場用電設備容量５ＫＷ
    乘以日八小時再乘以每月三十天再乘以每年十二月，推算度數為一四四○○度
      ，再以一四四○○度減去一年來已繳費度數二五八五度等於一一八一五度，再
      以住宅用電每度平均單價二點四八元乘以追償電費平均單價一點六倍乘一一八
      一五度等於四六八八二元，再加計營業稅乘以一點０五等於四九二二六元」等
      語（詳見本院審理卷第一宗第九十四頁、第九十五頁）。又辯護意旨認辛○○
      之用電於八十九年十月之前均很正常，於八十九年十一月之後始明顯下降，故
      應合理懷疑辛○○之竊電時間，應在八十九年十一月、十二月以後，惟查：卷
      附九十年五月十六日癸○○追償電費計算單。載明八十九年六月、七月為八九
      三度、八十九年八月、九月為八五四度、八十九年十月、十一月為三六九度、
      八十九年十二月、九十年一月為二一三度、九十年二月、三月為三一○度（詳
      見臺灣彰化地方法院檢察署九十年度偵字第六一四四號卷第四頁），且依臺電
      公司彰化營業處於九十三年一月六日以Ｄ彰化字第０九二一二００二八四一號
      函覆本院謂：以現場用電設備容量５ＫＷ乘以日八小時再乘以每月三十天再乘
      以每年十二月，推算度數為一四四○○度，則年平均使用電數應為每月用電一
      千二百度，每雙月為二千四百度，然依「一年來已繳費度數二五八五度」以觀
      ，癸○○用電度數每月為二三八度，每雙月為五七六度，則不論八十九年六月
      至十月或八十九年十一月以後，其用電量均明顯低於用電設備容量５ＫＷ乘以
      日八小時再乘以每月三十天再乘以每年十二月，推算度數之一四四○○度，是
      辯護人認係八十九年十一月以後，始明顯下降云云，即有誤會。況臺電公司彰
      化營業處稽查股於九十年五月十六日派員查獲電表內加裝二極體竊電，復有臺
      電公司彰化營業處九十年九月五日Ｄ彰化政發字第○一四Ｙ號函所附臺電公司
      彰化營業處簽辦用簽及用電實地查書各一份在卷可稽。詳見臺灣彰化地方法院
      檢察署九十年度偵字第六一四四號卷第二頁、第三頁、第五頁），參諸證人辛○○及癸○○所證，以及簽發支票之金額與罰款金額相同等情，本件被告壬○○右揭犯行，已至明確。
（八）綜上所述，被告壬○○簽發上開其妻林紅玉名義之支票交予證人辛○○，係為
      求證人辛○○不再為竊電之事追究，而賠償證人辛○○之舉，其確有為證人辛○○更改電表竊電無訛。從而，被告壬○○前開辯解，顯係事後卸責之詞，不
      足採信，此部分犯行之事證已臻明確，被告壬○○此部分犯行堪予認定。
二、訊據被告壬○○矢口否認有犯罪事實欄二之犯行，辯稱：是伊介紹庚○○去宏光
    公司做工程，如何做與伊無關，伊去宏光公司拿工程款是庚○○叫伊去收的，因
    為庚○○欠伊錢，且材料也是他拜託伊去拿的，所以錢才由伊去收，伊並沒有拿
    監工費也沒有幫宏光公司做省電工程云云。訊據上訴人即被告（以下簡稱被告）
    庚○○亦矢口否認前開犯行，辯稱：宏光公司的省電工程是伊做的，伊只是拉線
    而已，且省電工程台電公司有准許，伊並未為竊電云云。惟查：
（一）被告壬○○於彰化縣調查站調查時供稱：伊曾與庚○○到宏光公司談更改電力
      的問題，事後伊並交付佑捷水電行之發票給宏光公司，以向其負責人領取二十
      餘萬元之款項；宏光公司轉帳傳票經其檢視，其上之壬○○簽名係其本人所簽
      無誤，且當時與己○○談施作省電工程時是庚○○與伊一同前往的等語。又於
      偵查中供稱：宏光公司是伊介紹庚○○去做的，伊將佑捷水電行之發票給宏光
      公司，是因為材料向佑捷水電行買的，而宏光公司的款項也是伊向他們收的等
      語（詳見臺灣彰化地方法院檢察署九十年度偵字第二九一０號卷九十一年六月
      十一日訊問筆錄）。另於原審審理時供稱：伊當初與朋友合資開設霈辰公司，
      因經營不善倒閉就由股東蔡文良介紹己○○以五百萬元頂下工廠，改成宏御公
      司，因己○○的宏光公司經台電公司通知功率數不好，蔡文良就告訴己○○伊
      是台電人員，水電維護的不錯，才介紹伊與己○○認識，伊與庚○○、己○○
      在宏御公司談如何解決改善功率因數‧‧‧己○○經其建議將功率因數提到百
      分之百後就做了，因為庚○○在場，伊等就將該工程給庚○○做；因為當時伊
      在場，所以知道實際工程款是二十二萬元，一萬一千元是發票費用，宏光公司
      的工程款是十二萬元、宏御公司及在宏光公司對面的另一家公司各是五萬元等
      語（詳見原審九十二年一月二十四、四月十八日訊問筆錄）。足徵本件之工程
      款係被告壬○○及庚○○與證人己○○共同談妥無訛。
（二）被告庚○○於彰化縣調查站調查時供稱：伊曾與壬○○至宏光公司與該公司負
      責人商談更改省電工程，由伊施作外線及有關的工程，當時工程款伊記得是二
      十餘萬元；伊與壬○○為宏光公司施作省電工程時，有更改電表內部構件，但
    因時間已久詳細內容已忘記等語。又於偵查中供稱：宏光公司的電表外線是壬○○叫伊去換的，是將電表打開拆了一個齒輪，外線換好後就全部重裝回去，
      鉛封也是一樣拆下再裝回去，工程帳款是由壬○○去收的；宏光公司的工程是
      壬○○介紹伊去做，是壬○○找伊去宏光公司工作的，鉛封是伊拆掉的，錢是
      伊叫壬○○去收等語（詳見臺灣彰化地方法院檢察署九十年度偵字第二九一０
      號卷九十年五月七日及九十一年六月十一日訊問筆錄）。另於原審調查時供稱
      ：壬○○是霈辰公司的老闆，這件是他介紹伊去做的，是伊及壬○○與己○○
      當場說的，當時做的方式伊不會，他說要省電，伊去動碼錶，並將鉛封剪開，
      但沒有將它拿掉，伊拜託壬○○去收帳，但伊沒有拿到票，是事後壬○○把錢
      交給伊，但因時間久了，不記得壬○○什麼時候拿給伊等語（詳見原審九十二
      年一月二十四訊問筆錄）。更足以證明本件工程及其施作係被告壬○○及庚○○與證人己○○共同商談而成。
（三）證人己○○復於彰化縣調查站調查時證稱：「當時宏光公司為了省電工程，是
      台電公司員工壬○○到公司跟伊談，他說可以省電，伊就委託他辦理，他為何
    以竊電方式來省電，伊並不清楚，前開工程款約有二十餘萬元，也是壬○○到
      宏光公司領取的，當時是開支票給他；八十九年十二月二十二日調查時是因為
      壬○○是以佑捷水電行的發票向伊領款，伊知道壬○○是公務員，為了不牽扯
      他才未說出是壬○○幫伊做電力工程。又於偵查中證稱：宏光公司之前曾有做
      省電工程，是壬○○找人來做的，而為何會被查到竊電，伊也不知道，當時壬○○來做時伊有付他二十多萬元，是壬○○來收的，發票也是壬○○送來的等
      語（詳見臺灣彰化地方法院檢察署九十年度偵字第二九一０號卷九十一年六月
      十日訊問筆錄）。另於原審調查時證稱：伊於調查局及檢察官訊問時所言均屬
      實在，伊是之前去頂讓一家公司才認識壬○○，並知道他在電力公司上班，開
      始時壬○○二人告訴伊可以做省電工程，談好發包後，是壬○○及他的另一位
      朋友去作省電工程的；錢是付給壬○○，但何人來請款伊不知道，不過請款單
      上是壬○○簽名的；頂讓的公司原名是霈辰，後改名為御宏，當時談省電工程
      的費用是壬○○及庚○○與伊一起談的，且只做這一筆工程；在談的時候伊只
      認識壬○○，也知道他是台電公司的人員，因為時間太久了伊不記得是否是庚○○也在場，伊只知道是一家水電行的人；公司的名字雖有宏光、宏御、但實
      際上都是伊的公司，是一廠、二廠的關係，宏光對面那一家是二廠，伊是把全
      部的工程都給壬○○改，所以伊認為是一筆，金額二十三萬一千元等語（詳見
      原審九十二年四月十八訊問筆錄）、於本院調查行交互詰問時證稱：「（辯謢
      人問：是否為宏光公司負責人？）己○○答：是。（辯謢人問：宏光公司是否
      有施作省電工程？己○○答：有。（辯謢人問：何時施作？）己○○答：有作
      但忘記了。（辯謢人問：問總共施作多少錢？）己○○答：大約二十幾萬。（
      辯謢人問：宏光公司施作省電工程中，在場被告壬○○有無看過？）己○○答
      ：當時第一次要來談施作工程時，他和朋友一起來。（辯謢人問：他帶來的朋
      友是否就是在場的被告庚○○？（諭知當庭辨認））己○○答：我不記得。（
      辯謢人問：實際施作工程是何人？）己○○答：我不知道，因我沒有在現場。
      （辯謢人問：總共施作多久？）己○○答：不知道，因為省電工程，只知道就
      是要提高功率因數。（辯謢人問：大概工程多久？）己○○答：如果工廠有休
      息的時後才做。發包後我就很少過去。（辯謢人問：施作過程中有無看到被告
      壬○○？）己○○答：沒有。（辯謢人問：你所說的二十幾萬，是拿給誰？）
      己○○答：我是開支票蓋完章後，然後交給小姐，再請他們去領。因為我們公
      司的制度領款需要領款人簽名。（辯謢人問：當時所開的傳票及支票是否都提
      出給檢察官或法院？）己○○答：有，當時我有用寄影本給原法院。（辯謢人
      問：請庭上翻閱本卷，並無證人所提的傳票及支票資料。（法官問：是否確定
      有提供給法院或檢方？）己○○答：我記得我寄了兩次，應該是檢察官詢問時
      也有提出來。調查站也有一次資料。（辯謢人問：宏光公司有無因竊電被罰錢
      ？）己○○答：有。（辯謢人問：當時罰多少？）己○○答：大概一百多萬，
      已經繳完了。（辯謢人問：為何宏光公司的電表是呂川成向台電公司租用？）
      己○○答：因當時我們有兩個電錶，其中有一個電錶是我們向別人租的。一個
      是我們自己申請的。（檢察官問：你在原審法院審理時，你證稱錢是交給壬○○的，是否屬實？）己○○答：是的，當時是壬○○簽名的。」等語（詳見本
      院審理卷第一一五頁至第一一九頁）。可證宏光公司省電工程主要係被告壬○○與己○○商談施作工程及費用之問題。
（四）宏光公司所交付之工程款二十三萬一千元支票，係由被告壬○○持之向甲○○
      給付會款，業據甲○○於警訊供稱：伊有向壬○○收受上開支票，是壬○○夫
      妻召集互助會，伊得標後以該票據充做會款之一部分，伊將該支票以代收方式
      由伊妻子張淑琴設於彰化市第一信用合作社中正分社帳戶二０三三之六號代收
      ，且提示成功有領到錢等語（參九十年度偵字第二九一０號卷九十一年八月二
      日警訊筆錄），並有彰化市第一信用合社九十一年七月二日彰一信合字第五０
      六號函送之上開支票托收對帳單附卷可稽。顯見被告壬○○確有將上開支票支
      付其所召集之互助會無誤。（五）綜上所述，本件宏光公司所謂之省電工程應
      係由被告壬○○所承攬，並由其與被告庚○○施作工程，否則何須由被告壬○○、庚○○與證人己○○商談宏光公司省電工程的施作細節及費用？嗣於完工
      後由被告壬○○親自至宏光公司收取工程款，且收得之工程款先由其使用。況
      被告庚○○亦供承：有將電表鉛封剪開，並拆了一個齒輪後再裝回去等語。此
      外，並有用電實地調查書、被告壬○○簽收支票轉帳傳票、上開發票（均附於
      調查站卷）及上開彰化市第一信用合作社函（附於臺灣彰化地方法院檢察署九
      十年度偵字第二九一０號卷）等附卷可按。足徵被告壬○○、庚○○前開所辯
      ，均係事後卸責之詞，不足可採，此部分犯行之事證業臻明確，被告壬○○、
      庚○○此部分犯行均堪認定。
三、按台灣電力股份有限公司之電表端子蓋上之封印，一面刻有台電字樣及圖樣，一
    面印有英文字母「Ｃ」字，用以證明該電表之封印鎖為台電公司所加封，即與刑
    法第二百二十條所稱足以為表示其用意之證明者相當，自應以文書論，且已隨同
    出租之電表，由用戶保管，如加以毀壞，即應成立同法第一百三十八條毀壞公務
    員委託第三人掌管之文書罪（參最高法院七十五年度台上字第六五三一號判決）
    。又被告壬○○係臺電公司彰化營業處檢修股員工，負責校驗電表、變壓器裝修
    、電表箱維護工程及防護等工作，為依據法令從事於公務之人員，改裝電表並非
    其主管或監督之業務，除據被告壬○○自承在外（詳見法務部調查局臺電公司人
    員涉嫌不法案編號筆錄卷第一頁反面），且有臺電公司彰化營業處函文冊一本在
    卷可稽，而被告壬○○於上開以其身分為圖利行為後，貪污治罪條例於九十年十
    一月七日修正公布，修正前第六條第一項第五款之規定：「對於非主管或監督之
    事務，利用職權機會或身分圖利私人不法之利益者。」，修正為「對於非主管或
    監督之事務，明知違背法令，利用職權機會或身分圖自己或其他私人不法利益，
    因而獲得利益者。」，而刑度雖均屬相同，然修正後之規定，將「明知違背法令
    」、「圖自己或其他私人之不法利益」及「獲得利益」等列為犯罪構成要件，比
    較新舊法之結果，自以適用裁判時之現行法，即犯罪構成要件較為嚴格之貪污治
    罪條例第六條第一項第五款之規定對被告壬○○較為有利，故應適用現行法處斷
    。核被告壬○○所為，係犯修正後貪污治罪條例第六條第一項第五款圖利罪、刑
    法第一百三十八條損壞公務員職務上委託第三人掌管之文書罪、電業法第一百零
    六條第三款之竊電罪（犯罪事實欄一、二）。被告庚○○所為，係犯刑法第一百
    三十八條損壞公務員職務上委託第三人掌管之文書罪、電業法第一百零六條第三
    款之竊電罪。被告壬○○、庚○○就犯罪事實欄二之犯行係共同基於單一之犯意
    以一個行為繼續為竊電行為之實施，為繼續犯。被告壬○○、庚○○所犯之刑法
    第一百三十八條、電業法第一百零六條第三款之罪間有犯意聯絡及行為分擔，均
    為共同正犯。被告庚○○所犯前開二罪間有方法、結果之牽連關係，為牽連犯，
    應依刑法第五十五條之規定從一重之刑法第一百三十八條處斷。被告壬○○所犯
    二次圖利、竊電、妨害職務上掌管之文書物品罪三罪（犯罪事實欄一、二），各
    時間緊接，所犯又係構成要件相同之罪名，顯係基於概括犯意反覆為之，均為連
    續犯，應依刑法第五十六條之規定論以一罪，並均加重其刑，又上開三罪間有方
    法與結果之牽連關係，為牽連犯，應依刑法第五十五條之規定從一重之修正後貪
    污治罪條例第六條第一項第五款圖利罪論處。原審判決關於被告庚○○部分適用
    電業法第一百零六條第二款、第三款，刑法第十一條、第二十八條、第一百三十
    八條、第五十五條後段、第四十一條第一項前段，罰金罰鍰提高標準條例第一條
    前段、第二條之規定，並審酌被告庚○○為謀求工作一時失慮致犯本罪，及其犯
    罪之動機、目的、手段、所生危害，犯罪後仍否認犯行之態度等一切情狀，量處
    被告庚○○有期徒刑六月，並諭知易科罰金之折算標準，核無違誤，應予維持。
    被告庚○○上訴否認犯行，指摘原審判決不當，顯無理由，應予駁回。原審判決
    關於被告壬○○圖利部分，認被告壬○○罪證明確予以論罪科刑，固非無見，惟
    按、原審判決雖認被告壬○○係依據法令從事於公務人員，且改裝電表並非被
    告壬○○主管或監督之事務，惟並未說明其認定壬○○依據法令從事於公務人員
    之依據以及說明壬○○所職掌之職責，尚有未洽。、又原審判決，關於被告壬○○圖利癸○○部分之利益，並未詳細函詢臺電公司彰化營業處圖得不法利益之
    計算方式，而將原計算圖得之不法利益四萬六千八百八十二元之利益，誤認為再
    乘以加計營業稅乘以一點０五之四萬九千二百二十六元罰款，復有未洽。被告壬○○就原審判決關於其圖利部分，上訴否認犯行，指摘原審判決關於其圖利部分
    部分不當，顯無理由，又原審法院檢察署檢察官亦就原審判決關於被告壬○○圖
    利部分上訴主張謂：「一、原審判決被告壬○○觸犯違反貪污治罪條例等罪，而
    為有罪之判決，固屬卓見。然有關判決理由第十一項之移送併辦部分（即本署九
    十一年度偵字第一八四三號），原審係認因與判決所認定之事實相距二年，為另
    行起意，應將此部份退回本署另為適當之處置。惟查依原起訴與原審判決之事實
    所載，被告壬○○自民國八十五、六年間起，即有連續觸犯違反貪污治罪條例之
    犯行，縱如原判決所認本署前開移送併辦之犯罪時間在八十八年間，而非八十五
    年間，然前開判決所認定事實之被查獲時間均在八十九年或九十年間，且該判決
    所認定之犯行與上開移送併辦之犯行間，均犯罪構成要件相同，犯罪手法亦相似
    （或相同），並在原判決所認定事實被查獲前，被告壬○○應係基於概括犯意為
    之，具有連續犯之裁判上一罪關係，原審就此部分之認定，不無再行斟酌之餘地
    。二、爰依刑事訴訟法第三百四十四條第一項、第三百六十一條提起上訴，請另
    為適當之判決。」等語，指摘原審判決關於被告壬○○圖利部分不當，惟按本件
    犯罪事實欄一、二所示之被告壬○○圖利犯行，於被告壬○○改裝電表完成，使
    辛○○、宏光電著塗裝有限公司因而獲得利益時，其圖利犯行即已完成，是本被
    告壬○○所為上開犯罪事實欄一、二所示之犯罪於八十六年間，即已完成，併案
    意旨之被告壬○○所涉圖利等犯行係於八十八年間所為，業已距右揭犯罪事實欄
    一、二所示之犯罪時間二年，時間上顯未緊接，並無從認定有何基於概括犯意之
    連續犯之裁判上一罪關係，原審判決未予併予審酌，難認有誤。是原審檢察署檢
    察官右揭上訴意旨所指，亦難認有理由。惟原審判決關於被告壬○○圖利部分，
    既有上開可議之處，自應由本院予以撤銷改判。爰審酌被告壬○○係公務人員竟
    不知潔身自愛，為謀圖利而違背職務，及其犯罪之動機、目的、手段、所生危害
    、所圖一得之不法利益數額，以及犯罪後仍否認犯行之態度等一切情狀，量處有
    期徒刑柒年。另按犯貪污治罪條例第四條至第六條之罪者，其所得之物，應予追
    繳，並依其情節分別沒收或發還被害人；前項財物之全部或一部無法追繳時，應
    追徵其價額，或以其財產抵償之，貪污治罪條例第十條第一項、第二項分別定有
    明文。被告壬○○犯罪事實欄二所圖利之二十三萬一千元亦應予追繳，如全部或
    一部無法追繳時，以其財產抵償之。而犯罪事實一所圖得之不法利益電費分別為
    四萬六千八百二十二元（連同加計營業稅為四萬九千二百二十六元之罰款）及一
    百零八萬二千九百十九元業已向台電公司繳納完畢，不另為追繳或以其財產抵償
    之諭知。
四、原審法院檢察署檢察官公訴意旨另略以：被告壬○○係台電公司彰化區營業處檢
    驗股技術員，係依據法令從事公務之人。明知張春吉（另經臺灣彰化地方法院檢
    察署檢察官以臺灣彰化地方法院檢察署八十六年度偵字第三五九五號提起公訴）
    於八十五年五、六月間，未經向台電公司申請電表移裝，即破壞案外人洪國安向
    台電公司承租位於彰化縣彰化市○○街一一六巷九號住處之電表（型式二０Ｄ－
    四Ｓ，表號00000000號）之封印鎖三只後，將電表及封印鎖丟棄，另行
    裝置不合格之電表（型式－０－Ｓ，表號00000000），竟為使張春吉順
    利取得承攬之工程費用，未向檢驗股查報處理，亦未依台電公司計費電表封印鎖
    領用保管遺失處理要點，填寫電表開再封印登記單，未依檢驗股指派，即利用其
    員工身分之職務上機會，擅自竊取公有器材之台電公司Ｅ0000000號、Ｅ
    0000000號、Ｅ0000000號封印鎖，得手後，即違背職務擅自為張
    春吉裝設之不合格電表進行封印，致張春吉因此得以免申請安裝電表，即取得工
    程費用，並損害台電公司電表安裝作業之正確性。被告壬○○又因台電公司員工
    檢舉竊電可領取獎金，竟萌利用職務上機會，詐領檢舉竊電獎金之不法犯意，於
    八十六年七月間，明知陳榮松、甲○○二人以十一萬餘元之代價，為施郡卿與謝
  湧沛夫妻在彰化縣鹿港鎮○○里○○路○段七０一號經營之電鍍廠，更改鐘兆輝
    向台電公司租用，設在上址之電號第00000000－0號、電表號碼000
    00000號電表，將電表上用以證明為台電公司所加封，而具文書性質之電表
    外箱Ｅ0000000號、Ｅ0000000號封印鎖與電表端子蓋Ｅ0000
    000號封印鎖及封印鉛塊撬開，取下電表玻璃罩，取下小電表。竟仍與陳榮松
    、甲○○基於共同竊電、破壞封印鎖之犯意聯絡，並利用職務上之機會，提供來
    源不明之大電表，由被告陳榮松、甲○○將小電表內之號碼及轉盤移裝到大電表
    上，而改動電表內部構件，再封回封印鎖鉛塊，致使用用電器具時，電表計量失
    效不準之方法竊電使用，因此順利取得十一萬餘元之工程費用，並為施郡卿經營
    之電鍍廠減省三十五萬零八百七十九元之電費。嗣被告壬○○為領取檢舉竊電獎
    金，雖明知上開電表係密封型，從外觀無法得知竊電情形，仍以調查通知單載明
    「封Ｘ、三０Ａ計量差一半、齒輪」等情事舉發竊電，而詐取檢舉竊電獎金三萬
    七千四百二十七元，因認被告壬○○涉有貪污治罪條例第四條第一項第一款竊取
    公有器材罪及第五條第一項第二款之職務上機會詐取財物罪、刑法第一百三十八
    條損壞公務員委託第三人掌管之文書罪及電業法第一百零六條第三款之竊電罪嫌
    云云。按犯罪事實應依證據認定之，無證據不得認定犯罪事實；又不能證明被告
    犯罪者，應諭知無罪之判決；被告之自白，非出於強暴、脅迫、利誘、詐欺、疲
    勞訊問、違法羈押或其他不正之方法，且與事實相符者，得為證據；被告之自白
    不得作為有罪判決之唯一證據，仍應調查其他必要之證據，以察其是否與事實，
    刑事訴訟法第一百五十四條第二項、第三百零一條第一項、第一百五十六條第一
    項、第二項分別定有明文。次按認定犯罪事實所憑之證據，雖不以直接證據為限
    ，間接證據亦包括在內；然而無論直接或間接證據，其為訴訟上之證明，須於通
    常一般之人均不致有所懷疑，而得確信其為真實之程度者，始得據為有罪之認定
    ，倘其證明尚未達到此一程度，而有合理之懷疑存在時，即無從為有罪之認定（
    最高法院七十六年度台上字第四九八六號判例參照）。本件公訴人認被告壬○○
    涉有前揭犯行，無非係以被告壬○○之自白及證人張春吉之證述，及電表係屬密
    封型式無從由外觀得知內部齒輪構造之改變為論據。訊據被告壬○○堅決否認有
    前揭犯行，辯稱：台電公司之Ｅ0000000號、Ｅ0000000號、Ｅ0
    000000號封印鎖，係伊任職該公司時請領，於裝用後疏失未填青單回報，
    並非竊取；伊有檢舉施郡卿經營之電鍍廠竊電，但並未幫他們改電表，伊用碼錶
    及勾式伏安計測出來有竊電等語。同案被告陳榮松辯稱：施郡卿經營之電鍍廠水
    電都是伊做的，因她的電錶燒壞，伊知道甲○○有辦法換表，才找他換，至於如
    何換伊不清楚，伊也不認識壬○○，無利用機會詐財情事等語。經查：
（一）證人張春吉於原審九十一年十一月二十二日訊問時證稱：當時房子修繕，電表
      是移裝過來的，封印鎖如何來的伊不清楚，伊拜託壬○○幫伊處理電錶，他就
      幫伊處理，伊當時有拿用戶印章及繳費單拜託他處理，至於如何處理伊不清等
      語明確。是其證述，並不能證明被告壬○○有竊取台電公司之Ｅ000000
      0號、Ｅ0000000號、Ｅ0000000號封印鎖。又前揭封印鎖確係
      被告壬○○於任職台電公司時所請領，有台灣電力股份有限公司彰化區營業處
      九十一年十二月九日彰化維發字第九一一一－０三六五號函送之封印鎖領用登
      記冊一份在卷可按。是被告壬○○辯稱係安裝後忘了再填青單回繳，堪予採信
      。其既係經正常程序請領後使用，僅係安裝後未填單回繳，應係行政管理之疏
      失，與刑責無涉，不能認定被告壬○○有此部分犯行。
（二）同案被告施郡卿於原審供稱：是陳榮松幫伊做電錶，因其中一個電錶燒壞，就
      請他想辦法讓電錶不要再燒壞，他就聯絡人來幫伊換；伊並不認識壬○○，也
      沒見過壬○○及甲○○等語。同案被告陳榮松於原審供稱：施郡卿經營之電鍍
      廠水電都是伊做的，因她的電錶燒壞，找伊修理，伊才找甲○○換電錶，換電
      錶時沒有申請，只有申請開封及再封印；伊是找甲○○來換，不是找壬○○，
      且伊也不認識壬○○等語。同案被告甲○○於本院供稱：是陳榮松找伊去換錶
      的，伊是小錶換大錶，伊當時跟他們講小的電錶常燒掉，換大的就不會，就以
      原來的電錶號碼換到大的電錶號碼，這樣才造成盜電行為，事後他們有申請再
      封印，所以大電錶也有封印，陳榮松比伊還內行，他應該知道換電錶是違法的
      ；伊雖認識壬○○，但這個大電錶不是他拿給伊的等語。又同案被告施郡卿經
      營之電鍍廠有竊電行為，並經台電公司追償電費三十五萬零八百七十九元，業
      據同案被告施郡卿於原審供述明確，且有追償電費計算單附卷可憑。同案被告
      施郡卿確有竊電行為，則被告壬○○向台電公司予以檢舉而取得檢舉獎金三萬
      七千四百二十七元即無利用職務上之機會詐取財物之事。是並無從認定被告壬○○有上開詐取財物情事。
（三）況本件如係被告壬○○與同案被告陳榮松、甲○○共同更改電表，則其再檢舉
      竊電，將自己暴露自已之犯行，顯與事理有違，且依共同被告陳榮松、甲○○
      之供述，被告壬○○亦未參與本件更換電錶犯行。
（四）綜上所述，被告壬○○前揭所辯，尚非不可採。此外，復查無其他積極證據足
      以證明被告等有此部分犯行，惟被告壬○○此部分行為，公訴人認與前開經論
      罪科刑之損壞公務員職務上委託第三人掌管之文書罪部分有連續犯之裁判上一
      罪關係爰不另為無罪之諭知。
五、原審法院檢察署檢察官公訴意旨另略以：被告壬○○於八十六年底某日向宏光公
    司負責人己○○表示：可幫其施作省電工程。經不知情之己○○同意施作省電工
    程後乃與被告庚○○共同以施作省電工程名義，擅自將宏光公司位於彰化縣彰化
    市○○街四一巷七九之三號，由呂川成向台電公司租用電號000000000
    0號、表號00000000號、00000000號電表上，用以證明為台電
    公司所加封，而具文書性質之電表外箱封印Ｅ0000000號、中層板封印鎖
    Ｅ0000000號、Ｅ0000000號及瓦時計端子蓋封印鎖Ｅ00000
    00號撬開，瓦時計玻璃罩印鉛塊銅線拆斷，擅自改動電錶內部構件、磨損齒輪
    等方式，再封回，致使用用電器具時電表計量失效不準之方式竊電，而使宏光公
    司因此獲取省電費一百零八萬二千九百十九元之不法利益，而被告庚○○與壬○○則藉此向宏光公司收取二十三萬一千元之省電工程費用，因認被告庚○○與被
    告壬○○共同涉有貪污治罪條例第六條第一項第五款之圖利罪嫌云云。本件公訴
    人認被告庚○○涉有前開罪嫌，無非係以被告庚○○之自白為論據。訊據被告庚○○堅決否認有前開犯行，辯稱：他們說要省電，伊只有去動碼錶，這件是壬○○介紹伊去做的，且伊只收工程費等語。經查，證人己○○於彰化縣調查站九十
    年二月二十三日調查時證稱：當時是台電公司員工壬○○到公司跟伊談的，他說
    可以省電，伊就委託他辦理，事後也是壬○○以佑捷水電行的發票向伊領款，而
    庚○○伊並不認識。另於偵查中證稱：伊的公司曾做省電工程，因伊之前就認識
    壬○○，是壬○○找人來做的，費用是二十多萬元，做完後也是壬○○收錢，發
    票也是他送來的（臺灣彰化地方法院檢察署九十年度偵字第二九一０號卷九十一
    年六月十日訊問筆錄）。再於原審九十二年四月十八日訊問時證稱：伊是之前去
    頂讓一家公司才認識壬○○，知道他在台電公司上班，之後壬○○帶一個人來伊
    的公司說可以做省電工程，伊只認識壬○○，並不認識庚○○，錢是付給壬○○
    ，其於調查局及檢察官訊問時所述均是實在等語明確。足徵被告庚○○僅係從事
    工程部分，並未與被告壬○○就貪圖利部分有何犯意聯絡或行為分擔，是被告
    庚○○前揭所辯，尚堪採信。此外，復查無其他積極證據足以證明被告庚○○與
    被告壬○○就貪圖利部分有何犯意聯絡或行為分擔，惟被告庚○○此部分行為
    ，公訴人認與前開有罪部分有牽連犯之裁判上一罪關係，爰不另為無罪之諭知。
六、臺灣彰化地方法院檢察署檢察官移送併辦意旨略以：被告壬○○係台電公司彰化
    區營業處檢驗股技術員，係依據法令從事公務之人。緣黃善袑（另由檢察官提起
    公訴）所經營位於彰化縣彰化市○○路○段四四０號善用機械工業股份有限公司
    （下稱善用公司，名義負責人係其妻廖惠美）之廠房所坐落之土地係屬農業用地
    ，故於七十九年七月二十九日，向台電公司彰化區營業處申請使用電力時，僅能
    依規定使用設備容量一又六分之五ＨＰ（馬力）之電力（契約容量尖峰為二千，
    離峰為四十千，同年八月四日起送電），及安裝十五安培機型之電表（電號：0
    0－00－0000－00－0號；表號00000000號。後於八十五年八
    月二日，因將過期而換表，表號為：0000000號），然至八十八年六月間
    （併辦意旨書誤載為八十五年間），因公司之機器設備擴充及增加，上開電力容
    量顯已無法負荷工廠之生產所需，黃善袑亟思尋求解決之道，以免影響公司之正
    常營運，適善用公司之股東王彬權獲悉此情，即透過友人羅進吉之介紹而認識被
    告壬○○。嗣經被告壬○○向王彬權瞭解善用公司之用電情形及問題癥結所在後
    ，即表示擴充該公司之電力設備容量方面沒有問題，並留下門號0000000
    000號行動電話予王彬權，以便王彬權返回公司向黃善袑說明後供雙方聯絡之
    用。俟王彬權向黃善袑說明後，黃善袑即基於共同損壞公務員委託第三人掌管之
    文書、竊電之犯意聯絡，以該行動電話與被告壬○○聯絡，待雙方談妥解決善用
    公司擴充電容量之方式，黃善袑即應允事成後給付八萬五千元予被告壬○○作為
    報酬。被告壬○○明知依電業法、台電公司營業規則及營業手冊等法令規定，原
    用戶欲變更擴充用電容量，應檢具相關文件向台電公司提出申請，經審核後始得
    由台電公司據以辦理，及電力用戶在原申請馬力數、瓦數或仟伏安數以外，私自
    增加馬力、瓦數或仟伏安數者，為竊電，竟隨即找來與其有共同損壞公務員委託
    第三人掌管之文書、竊電之犯意聯絡之協昌水電行（係台電公司委外負責換裝過
    期電表之廠商）員工吳元發（另由檢察官提起公訴），並基於圖利之犯意，告訴
    吳元發上情，俟吳元發同意後，被告壬○○即帶同吳元發於八十八年六月間某日
    上午（併辦意旨書誤載為八十五年九月間某日十時許），共同前往善用公司，其
    二人即擅自將上址由善用公司向台電公司租用之前揭電表上，用以證明為台電公
    司所加封，而具文書性質之電表外箱蓋與端子盒封印鎖Ｅ0000000號、Ｅ
    0000000號、Ｅ0000000號及電表內印有同字之銅製鉛封印鎖三個
    拆斷毀損，並將電表更換為三十安培之機型（表號相同），使電力設備容量增為
    四十二馬力（契約容量尖峰為二馬力，離峰為四十馬力），待完成後再將封印鎖
    及鉛封裝回，黃善袑並依約給付八萬五千元現金予被告壬○○（事後被告壬○○
    於前往維修時再將電表外之封印鎖更新為來路不明之Ｅ00－0000000號
    及Ｅ00－0000000號），因認被告壬○○涉有貪污治罪條第六條第一項
    第五款、刑法第一百三十八條損壞公務員委託第三人掌管之文書罪、電業法第一
    百零六條第六款之竊電罪，而與前開有罪部分有連續犯或牽連犯之裁判上一罪關
    係等語。經查：被告壬○○交予王彬權之0000000000號行動電話，係
    其妻林紅玉於八十八年五月十三日向中華電信股份有限公司彰化營運處申請，有
    被告壬○○提出之該公司行動電話業務收據、保證金收據附卷可稽。且同案被告
    黃善袑於本院迭次供稱：是在八十八年間善用公司因新機器（槍鑽機）運作一年
    多，覺得電力不夠，怕電力走火才改電表的，並提出槍鑽機入廠資料為證。是被
    告壬○○前揭行為縱屬觸犯前開條文，然距起訴之犯罪事實，將近二年，亦屬另
    行起意，而非基於概括犯意為之，亦無方法、結果之牽連關係，非屬連續犯或牽
    連犯之裁判上一罪關係，應檢還原審法院檢察署檢察官另為適當之處置，附此敘
    明。
貳、無罪部分：
一、原審法院檢察署檢察官公訴意旨另以：被告壬○○係台灣電力股份有限公司（下
    稱台電公司）彰化區營業處檢驗股技術員，係依據法令從事公務之人。竟意圖為
    自己不法之所有，於民國八十七年三月二十九日十時許，利用身為台電公司員工
    職務之便，駕駛車牌號碼Ｈ七－三三二二號吉普車，夥同不知情之霈辰股份有限
    公司（下稱霈辰公司）員工寅○○進入台電公司彰化區營業處配電中心材料場，
    竊取公有器材之電線約六十公斤，得手後，載至其參與投資之霈辰電著塗裝公司
    使用。因認被告壬○○涉有貪污治罪條例第四條第一項第一款之竊取公有器材罪
    嫌。
二、按犯罪事實應依證據認定之，無證據不得認定其犯罪事實。又不能證明被告犯罪
    者，應諭知無罪之判決，刑事訴訟法第一百五十四條第二項、第三百零一條第一
    項定有明文。二、訊據被告壬○○矢口否認有本部分犯罪事實之犯行，辯稱：伊
    並沒有去偷電線，且該電線是在廢料場之廢棄電線等語。經查：
（一）本件扣案證物，依起訴書記載被告壬○○竊得之電線為扣案之電線，重約六十
      公斤。然為被告壬○○否認，且證人戊○○於原審調查時證稱：有一次連續假
      三天，伊工廠的電線接頭燒壞，找不到電器行，臨時想到被告，伊就打電話到
      他家，請他幫伊找工人來修理，被告去載一位水電人員來幫伊處理，當時他載
      一、二截電線來幫伊處理，但是也沒有處理好‧‧‧因為被告的長官要他寫自
      白書後，並要他交電線，因為壬○○已沒有電線，而李火生是標台電公司的工
      程，才有電線，伊才請李火生給他一捆電線交差，李火生才叫伊將一捆電線載
      去台電公司材料場等語明確。又證人李火生於原審調查時證稱：伊確有叫戊○○載一捆電線代壬○○交給台電公司，因為他們說載一捆電線交給台電公司壬○○就沒事，基於朋友關係，伊就告訴戊○○載一捆電線去交等語（詳見原審
      卷第一一八頁）屬實。是起訴書認被告壬○○所竊之電線為扣案之電線，即非
      事實。且被告壬○○於八十七年四月十六日出具之報告復稱：伊於八十七年三
      月二十九日早上和朋友寅○○是去撿拾兩塊廢棧板等語（詳見本院審理卷第二
      宗第十六頁、法務部調查局卷第九頁），對於被告是否確係前往臺電公司彰化
      營業處竊盜公用公有器材，並無從確切認定。
（二）又本院就台電公司彰化區營業處配電中心材料場八十七年三月二十九日之錄影
      帶勘驗結果「一、勘驗內容：畫面出現四個分隔畫面，右下格為顯示時間八十
      七年三月二十九日九點五十九分。時間為十點零三十五秒，左上格畫面出現小
      貨車一台開進來，車上有兩人下車進入（看不出為何人），於十點一分四十五
      秒其中一人手拿東西，另一人接著出來，於十點三分三十六秒兩人又走出來將
      貨車開走。二、勘驗結果：（一）看不清楚畫面上兩人為何人。（二）車的種
      類無法判斷。」，而對勘驗結果檢察官則表示：「車子無法判斷。畫面上有人
      推一圈不知是何物，應該是屬於圓形可以滾動的。」、被告則稱：：「我的車
      子是吉普車。我推的應該是棧板。」、辯護人則表示：「被告的車子是吉普車
      ，原審認定也是吉普車。錄影帶勘驗結果，沒有辦法看出是拿一綑電話或是兩
      截電線。台電的清單是一綑電線八十公斤，應該沒有辦法用滾的。」等語（詳
      見本院審理卷第二宗第六十一頁至第六十二頁），亦無從認定有所謂竊取二截
      電線之畫面。且經本院將上開錄影帶送請法務部調查局鑑定結果該局亦於九十
      三年八月十六日以調科柒字第０９３００３  １９５５０號函本院謂：「送鑑
定錄影帶經播放後，發現四分格畫面中左上格所出現之汽車車種、車牌號碼、
      二人面貌及搬運物品皆因攝錄距離較遠、畫面模糊而無法辯識」等語，有該函
      文一紙在卷可稽（詳見本院審理卷第一○一頁）。是本件亦無從以錄影帶所示
      ，認定被告確有竊取所謂六十公斤之電線或二截電繳。
（三）被告壬○○雖於八十七年四月二十四日又提出之報告載稱：「八十六年三月二
      十九日因適逢周休二日及補休一日連假，電汽材料行均未開門營業，本人因家
      裏急需使用電線，因此便和朋友寅○○至配電中心後，因當時大門未關，於是
      便開車進入，然後至棄料場看到有短截電線還堪可使用的，便拿了一些若干‧
      ‧‧」等語，有該報告書附於台灣電力公司彰化區營業處函文一冊內可稽。惟
      上開報告與前開八十七年四月十六日之報告被告壬○○供稱係「搬廢棄棧板」
      不符，而證人寅○○於調查站時亦證稱：當時是廠長「阿忠」叫伊與壬○○出
      去辦事，他開車載伊至彰化市南興國小附近的一棟建築物內，車子停下後，壬○○叫伊幫忙搬電線上車，搬好後就載伊回公司；當時伊與壬○○都有搬取電
      線，約搬了二、三分鐘，但確實數量忘了；公司的廠長叫伊與壬○○出去時並
      不清楚做何事，壬○○叫伊搬電線時伊就搬等語、另於原審調查時證稱：壬○○有帶伊到一個地方拿電線，但伊不知道那是什麼地方，因伊當時是霈辰公司
      的員工，廠長叫伊與壬○○一去拿東西，他們叫伊怎麼做伊就怎麼做，壬○○
      帶伊進去東西一拿就走，也沒告訴伊什麼事，當時只拿電線而已，沒有拿其他
      的東西，伊等拿的電線不會很多，而且看起來都是有用過的樣子等語（詳見原
      審卷第一○○頁）、而於本院行交互詰問時則證稱：「（辯護人問：是否與被
      告壬○○於八十七年三月二十九日上午十時許，前往台電公司彰化區營運處配
      電中心材料場？）寅○○答：我有跟他去，但不知道是什麼名稱，好像是學校
      。（辯護人問：何人開車？）寅○○答：壬○○。（辯護人問：何種車？）寅
      ○○答：吉普車。（辯護人問：你們到那裡的目的為何？）寅○○答：我不知
      道。當時我是工讀生，壬○○是股東，不好意思問太多。（辯護人問：你們離
      開時，有無載兩截電線回去？）寅○○答：本來有搬上去，但快到門口的時候
      ，壬○○又叫我搬下去。（辯護人問：是否知道當天有被錄影機錄到？）寅○○答：不知道。（辯護人問：當天進去時，有無門禁管制？）寅○○答：沒有
      ，門是開開的，車子開著就進去了。（辯護人問：請形容兩截電線？）寅○○
      答：就是兩捆，（證人當場用手比出電線大小，諭當庭繪出電線大小形狀，並
      請辯護人、檢察官閱後附卷）。‧‧‧（辯護人問：兩截是否就是兩捆？）寅
      ○○答：是。（辯護人問：大概多重？）寅○○答：一綑多重，我不知道，他
      叫我搬我就搬。（辯護人問：當時兩捆電線是散狀，還是整綑？）寅○○答：
      是散狀的。放在露天的廣場，並非倉庫。（辯護人問：你們搬走的目的是否就
      是偷？）寅○○答：老闆叫我做什麼就做什麼，怎麼叫做偷。（辯護人問：進
      去時，壬○○跟你說什麼？）寅○○答：他只叫我一起跟他出去，幫他搬東西
      。（辯護人問：問為何後來沒有搬？）寅○○答：是壬○○後來說搬這些東西
      沒有用，又叫我搬下去。‧‧‧（檢察官問：你是何人僱用？）寅○○答：我
      是霈辰的工讀生。（檢察官問：時間為何？）寅○○答：大概八十六年左右，
      做了一年多。（檢察官問：薪水多少？）寅○○答：太久忘記了。（檢察官問
      ：壬○○擔任霈辰何職位？）寅○○答：股東。（檢察官問：他從事何工作？
      ）寅○○答：我不曉得。（檢察官問：當天搬東西時，你有無跟他進去？）寅
      ○○答：有，坐在車上。（檢察官問：有無一起搬東西？）寅○○答：有。（
      檢察官問：搬幾捆？）寅○○答：一兩捆。（檢察官問：一綑大概多長？）寅
      ○○答：都是綑好的，都是舊的。（檢察官問：你搬幾捆？）寅○○答：一兩
      捆。（檢察官問：壬○○有無搬？搬幾捆？）寅○○答：也有，我不知道。（
      檢察官問：總共搬幾捆？）寅○○答：全部幾捆，我不知道。（檢察官問：當
      時車上還有沒有電線？）寅○○答：我沒有辦法確定。（檢察官問：壬○○有
      無幫忙搬下去？）寅○○答：沒有。（檢察官問：回去後，有無發現東西在車
      上？）寅○○答：我沒有注意。‧‧‧（辯謢人問：你有無在彰化縣調查站做
      過筆錄？）寅○○答：有。（檢察官問：當時筆錄有提到搬電線兩三分鐘，數
      量忘記，為何沒有提到後來有搬下去？）寅○○答：當時調查員沒有問我說後
      來有沒有再搬回去，所以我就沒有回答。」等語（詳見本院審理卷第一八九頁
      至第一九六頁），則以證人寅○○初稱搬了二、三分鐘電的線，嗣稱是一兩捆
      的電線，最後稱被告又有叫伊搬下去，不僅與扣案之六十公斤電線不符，且亦
      無所謂二截電線完全不符，且最後復證稱：有將電線再搬下去等語，則依證人
      寅○○前後不一之證述，復無從認定被告壬○○確有竊取臺電公司彰化營業處
      的六十公斤電線及二截電線。
（四）證人即台電公司彰化區營運處配電中心材料股股長丁○○固於本院調查行交互
      詰問時亦證稱：「（辯謢人問：是否擔任台電公司彰化區營運處配電中心材料
      場管理人？）丁○○答：我是材料股的股長。當時材料股有十九個員工。（辯
      謢人問：十九個員工如何分工？）丁○○答：依據材料種類分工。關於電線有
      好電線、壞電線，也有新料、舊料之分。（辯謢人問：是否可說明當時擔任材
      料場股長的時間？）丁○○答：八十六年十二月到八十九年十二月止。（辯謢
      人問：有無因本案出庭說明過？）丁○○答：沒有。只有寫過一份報告書，有
      送到政風課給課長。（辯謢人問：此份報告目前在哪裡？）丁○○答：不知道
      。（辯謢人問：是否記得當時報告內容？）丁○○答：不記得。只記得當時有
      人抱怨電線放在那裡不見了。當時有調錄影帶，錄影帶中有看到兩個人將電線
      搬上車。搬的時間只有幾分鐘。（辯謢人問：搬何東西？）丁○○答：只知道
      是電線，但不知道詳細內容。（辯謢人問：當時向你抱怨電線的員工叫何名字
      ？）丁○○答：叫丙○○。（辯謢人問：丙○○有無因此案向你報告？）丁○○答：有向我報告，但有無向政風課報告我不知道。（辯謢人問：配電中心的
      大門是否有人看守？）丁○○答：有守衛室，也有專人在看。下班及假日也有
      人輪班看守。（辯謢人問：平常材料場有無上鎖？）丁○○答：沒有，但每種
      材料出去都要管制。出大門時如果有載運材料都需要出門證。（辯謢人問：出
      門證如何取得？）丁○○答：是發放材料的人拿給我蓋章後，才可以放行。下
      班及假日就沒有發料的問題。（辯謢人問：材料場面積多大？）丁○○答：大
      概有三千坪。（辯謢人問：平常何人進出材料場？）丁○○答：廠商，還有廠
      商退料。退料就是他們發包用剩下的或是拆下來更換的電線都是。廠商就是向
      台電公司承包工程的廠商。（辯謢人問：電線有無廠商賣給台電？）丁○○答
      ：外線電線都是台電統一採購，內線就是玻璃電線，比較軟，ＰＶＣ的材料。
      （辯謢人問：錄影帶所顯示的是舊的電線還是新的？）丁○○答：應該是舊的
      電線。因為看起來比較小捆，因為新的一綑最少要兩百公斤。（辯謢人問：舊
      的是否就是報廢品？）丁○○答：需要總長度十五公尺才算是廢料。以上就不
      是廢料。（辯謢人問：報廢的程序？）丁○○答：根據工程檢驗員的設定。打
      報告後認為是廢料，我們只是負責收而已。（辯謢人問：你們是否也收報廢品
      ？）丁○○答：是。（辯謢人問：報廢品收之後如何處理？）丁○○答：統一
      發包，再賣給廢棄物處理廠商。‧‧‧（檢察官問：本件是否屬於廢料？）丁○○答：還不曉得。（檢察官問：有無辦法判斷？）丁○○答：沒有辦法，要
      管理員才清楚。因承包商向他反應才知道。（檢察官問：員工可否未經同意將
      廢料拿去使用？）丁○○答：不可能。（檢察官問：是否可以申請？）丁○○
      答：也不可以。（檢察官問：發生此案後，有無調查當天有無車子進去或登記
      ？）丁○○答：如果我們往上的話，是總務科在處理，我們不曉得。‧‧‧（
      辯謢人問：壬○○與你們材料場有無關係？）丁○○答：沒有。他平常上班地
      點在彰化縣政府旁邊的大樓。我們上班的地點是在南興國小的對面。兩地相差
      兩公里。（辯謢人問：依被告在台電公司的職掌，與你們業務有無關係？）丁○○答：沒有。（辯謢人問：丙○○可否到庭詳細說明電線的長度？）丁○○
      答：要問他本人才知道。他上班的地點也是在彰化市○○路○段四一八號台電
      大樓。」等語（詳見本院審理卷第一宗第一九六頁至第二○二頁）。依上開被
      告壬○○於八十七年四月十六日出具之報告係稱：伊於八十七年三月二十九日
      早上和朋友寅○○是去撿拾兩塊廢棧板等語，並非電線，而證人李奉福上開證
      稱依錄影帶認被告有搬電線，然經本院當庭勘驗及送經法務部調查局鑑定結果
      ，並無從認定被告壬○○係搬走電線。復無從以證人李香福之證述認定被告壬○○有竊取臺電公司彰化營業處之電線。
（五）證人即於八十七年間在臺電公司彰化營業處配電中心材料場工作之丙○○於本
      院調查時行交互詰問時固亦證稱：「（辯謢人問：於八十七年間，你擔任何職
      務？）丙○○答：一樣。（辯謢人問：你於八十七年間，是否在台電公司彰化
      區營業處配電中心材料場工作？）丙○○答：應該是在八十七年間沒錯，但詳
      細時間我忘記了。（辯謢人問：當時材料場的主管是否叫丁○○？）丙○○答
      ：是。（辯謢人問：對證人丁○○之證述，你於八十七年三月二十七日是否在
      材料場工作？）丙○○答：對。應該是我沒錯。（辯謢人問：配電中心材料場
      是否有專人看守？）丙○○答：有守衛人員。（辯謢人問：你是否曾經寫一份
      報告或向丁○○報告，從錄影帶看到有人從配電中心竊取電線放在車上？）丙○○答：有向主管報告。（辯謢人問：丁○○說有將報告交給政風室，你是否
      知情？）丙○○答：我不知道。（辯謢人問：問你當時看到錄影帶看到有人開
      一部車，把電線載走，是否知道錄影帶在哪裡？）丙○○答：我不知道。（辯
      謢人問：當時你從錄影帶看出來有人竊取電線，為何你沒有立刻處置？）丙○○答：錄影帶不是即時看到的。（辯謢人問：錄影帶是何時間？）丙○○答：
      不知道。（辯謢人問：電線是否你掌管業務範圍內？）丙○○答：廣義的話，
      算是我的範圍。因為場內有很多東西。（辯謢人問：你是否有向丁○○抱怨有
      人把電線搬上車子？）丙○○答：我是看到錄影帶有這樣的情形，就向主管報
      告，我不知道算不算是抱怨。（辯謢人問：你後來有無清點電線有無短少？）
      丙○○答：清點不是我清點，因量實在太多了。如果是即時清點的話（證人回
      想）並稱：記不清楚。（辯謢人問：檢察官起訴指摘被告有偷電線兩截，如果
      如你所說有這麼多電線，短少兩截為何你會清楚？）丙○○答：我不知道。我
      只負責報告其他我不知道，我只是一個材料管理員。（辯謢人問：舊的電線，
      要在何情形下才算廢料？）丙○○答：廢料也是財產。在工程拆除還有用剩下
      的短截。有的是品質不良退回不堪使用的也算是。（辯謢人問：廢料如何處理
      ？）丙○○答：有公司的作業方式。（辯謢人問：何方式？）丙○○答：用定
      期標售把它賣掉。（辯謢人問：錄影帶還有書面報告，後來你都沒有再看到？
      ）丙○○答：都沒有。（檢察官問：請鈞院提示證人丁○○於鈞院行準備程序
      之證述筆錄，你有無意見？）丙○○答：應該是如股長（即證人）講的沒錯。
      （辯謢人問：被告壬○○與台電公司材料場有無關係？）丙○○答：沒有。（
      辯謢人問：上班的地點有無關係？）丙○○答：不一樣，因不同的單位。」等
      語（詳見本院審理卷第二三一頁至第二三五頁），證人對於錄影帶中被告
      壬○○搬走電線一情表示不知情，且對於電線是否有短少亦不知情等語，則依
      證人丙○○之證述，既無從證明被告壬○○於錄影帶所示之時間離去時電線是
      否有短少，更無從證明被告壬○○於錄影帶所示之時間有竊取臺電公司彰化營
      業處之電線。
（六）綜上所述，本件扣案之物既係李火生請戊○○交出之物，並無從證明係被告壬○○所竊之物，而原審認定之二截電線，亦未扣案可資佐證，又錄影帶及證人
      丁○○、丙○○、寅○○之證述以及被告壬○○之報告，均未能確切證明被告
      壬○○有竊取臺電公司彰化營業處的電線，是被告壬○○被訴竊取臺電公司彰
      化營業處電線部分，顯不能證明。原審判決關於被告壬○○竊取公有器材部分
      疏未詳予審酌，即予認定被告壬○○有竊取臺電公司彰化營業處的二截電線，
      並遽予論罪科刑，即有違誤。被告壬○○就原審判決關於其竊取公有器材部分
      ，上訴否認犯行，指摘原審判決不當，即有理由，自應由本院將原審判決關於
      被告壬○○竊取公有器材部分，撤銷改判，並諭知被告壬○○被訴竊取公有器
      材部分無罪。
據上論斷，應依刑事訴訟法第三百六十九條第一項前段、第三百六十四條、第三百六
十八條、第二百九十九條第一項前段，貪污治罪條例第十條第一項、第二項、第十二
條第一項、修正後貪污治罪條例第六條第一項五款，電業法第一百零六條第二款、第
三款，刑法第十一條、第二條第一項前段、第二十八條、第五十六條、第一百三十八
條、第五十五條後段，判決如主文。
本件經檢察官達人到庭執行職務。
中      華      民      國      九十三   年       十      月   二十八   日
                                    臺灣高等法院臺中分院刑事第三庭
                                          審判長法  官  江  錫  麟
                                                法  官  林  欽  章
                                                法  官  胡  忠  文
右正本證明與原本無異。
均得上訴。
如不服本判決應於收受送達後十日內向本院提出上訴書狀，其未敘述上訴之理由者並
得於提起上訴後十日內向本院補提理由書（均須按他造當事人之人數附繕本）。
                                                書記官  許  美  惠
中      華      民      國      九十三   年       十      月   二十九   日
附錄論罪法條
貪污治罪條例第六條
有下列行為之一者，處五年以上有期徒刑，得併科新台幣三千萬元以下罰金：
  一、意圖得利，抑留不發職務上應發之財物者。
  二、募集款項或徵用土地、財物，從中舞弊者。
  三、竊取或侵占職務上持有之非公用私有器材、財物者。
  四、對於主管或監督之事務，明知違背法令，直接或間接圖利自己或其他私人不法
      利益，因而獲得利益者。
  五、對於非主管或監督之事務，明知違背法令，利用職權機會或身分圖利自己或其
      他私人不法利益，因而獲得利益者。
前項第一款至第三款之未遂犯罰之。
貪污治罪條例第十條
犯第四條至第六條之罪者，其所得財物，應予追繳，並依其情節分別沒收或發還被害
人。
前項財物之全部或一部無法追繳時，應追徵其價額，或以其財產抵償之。
為保全前二項財物之追繳、價額之追徵或財產之抵償，必要時得酌量扣押其財產。
貪污治罪條例第十二條
犯第四條至第六條之罪，情節輕微，而其所得或所圖得財物或不正利益在新台幣五萬
元以下者，減輕其刑。
犯前條第一項、第二項之罪，情節輕微，而其行求、期約或交付之財物在新台幣五
萬元以下者，亦同。
電業法第一百零六條
有左列行為之一者為竊電，處五年以下有期徒刑、拘役或五百元以下罰金：
一、未經電業供電而在其供電線路上私接電線者。
二、繞越電度表或其他計電器，損壞或改動表外之線路者。
三、損壞或改變電度表、無效電力計、其他計電器之構造，或以其他方法使其失效不
準者。
四、在電價較低之線路上，私接電價較高之電器者。
五、包燈用戶，在原定電燈盞數及瓦特數以外，私自增加盞數或瓦特數者。
刑法第一百三十八條
毀棄、損壞或隱匿公務員職務上掌管或委託第三人掌管之文書、圖畫、物品，或致令
不堪用者，處五年以下有期徒刑。
                                                                        Ｉ
